臺灣高雄地方法院刑事判決　　　　　　　　　　　　八十九年度易字第一六五三號
　　公　訴　人　臺灣高雄地方法院檢察署檢察官
　　被　　　告　乙○○
右列被告因詐欺案件，經檢察官提起公訴（九十年度偵字第六三六六號），本院判決
如左：
    主  文
乙○○無罪。
    理  由
一、公訴意旨略以：被告乙○○與不詳姓名之男子共同基於意圖為自己不法所有之犯
    意聯絡，設置三井國際投資信託財團主辦刮刮樂彩券，向甲○○等不特定人佯稱
    已刮中彩券，並要求甲○○等不特定人繳納刮中彩券數額之百分之十五稅金，匯
    入乙○○所提供之華信商業銀行鳳山分行、聯邦商業銀行鳳山分行、上海商業儲
    蓄銀行鳳山分行、華僑商業銀行鳳山分行、匯通商業銀行鳳山分行、鳳山郵局第
    二十三支局六個帳戶，嗣於八十九年三月十三日下午一時十分許，乙○○前往聯
    邦銀行鳳山分行提款時為警查獲，因認被告乙○○涉有詐欺之罪嫌等語。
二、按犯罪事實應依證據認定之，無證據不得推定其犯罪事實；不能證明被告犯罪者
    ，應諭知無罪之判決，刑事訴訟法第一百五十四條、第三百零一條第一項分別定
    有明文。而刑事訴訟法上所謂認定犯罪事實之證據，係指足以認定被告確有犯罪
    行為之積極證據而言，如未能發現相當證據或證據不足以證明，自不能以推測或
    擬制之方法，以為裁判基礎，此有最高法院二十九年上字第三一○五號判例及四
    十年台上字第八十六號判例可供參照；又認定犯罪事實，所憑之證據，雖不以直
    接證據為限，間接證據亦包括在內，然無論直接或間接證據，其為訴訟上之證明
    ，須於通常一般之人均不致於有所懷疑，而得確信其為真實之程度者，始得據之
    為有罪之認定，倘其證明尚未達到此一程度，而有合理性懷疑之存在時，即無從
    為有罪之認定，此亦有最高法院七十六年台上字第四九八六號判例可資參照。
三、訊之被告乙○○堅決否認有上開共同詐欺之犯行，辯稱：伊於八十八年十一月間
    因缺錢使用，見報紙登有收購銀行帳戶之廣告，乃將伊華信商業銀行鳳山分行、
    聯邦商業銀行鳳山分行、上海商業儲蓄銀行鳳山分行、華僑商業銀行鳳山分行、
    匯通商業銀行鳳山分行及鳳山郵局山郵局第二十三支局等六個帳戶之金融卡、印
    章、存摺賣予一名叫「劉清文」之男子使用，至八十九年三月間因覺不妥，乃向
    各銀行辦理遺失補發新存摺，伊並不知有刮刮樂詐財一事等語。經查本件公訴意
    旨認被告有共同詐欺之犯行，無非以被害人甲○○於警訊之指訴，並有刮刮樂彩
    券一張在卷可憑，並以被告正欲前往被害人甲○○所匯入款項之聯邦商業銀行鳳
    山分行提款被查獲為其論據；惟查本件被告乙○○自警訊、偵查及審理中均一致
    供稱其將上開華信商業銀行鳳山分行等六帳戶之金融卡、印章、存摺出售予「劉
    清文」之男子，前後所言之內容大致相符，而目前報紙上確實可見有收購銀行郵
    局帳戶之廣告，此亦有被告於警訊所提供之報紙廣告三則附卷可稽，被告所辯稱
    其係因缺錢而將上開帳戶賣予他人使用等語尚屬合理；又觀之本件依上開被害人
    甲○○所述其係於八十九年一月十二日匯四萬五千元至被告名義之華信商業銀行
    鳳山分行帳戶中，而當日該筆匯款即遭人以金融卡領出，有該帳戶存款明細表影
    本一份在卷可查，惟同一帳戶內於八十九年一月十三日復有鄭桂英匯入一萬五千
    元，而此筆金額並未被提領，直至八十九年三月十日被告至聯邦商業銀行鳳山分
    行辦理存摺遺失補發後，始於八十九年三月十三日前往該分行欲提領該筆一萬五
    千元之款項，而經銀行職員通知警方到場查獲，凡此業據被告於審理中供述無誤
    ，並有被告向聯邦商業銀行鳳山分行申請掛失補發存摺、更換印鑑之申請書影本
    各一紙附卷可參，如被告係提供其帳戶與不詳姓名之人共同詐欺他人之財物，則
    上開鄭桂英所匯之一萬五千元款項，應不至存放於帳戶內達二月之久，直至被告
    申請補發存摺及更換印鑑後，始向銀行提領，且縱使被告於八十九年三月十三日
    至聯邦商業銀行鳳山分行提領上開之一萬五千元款項時，係與「劉清文」者同行
    ，亦無法排除被告係在事後應「劉清文」之要求，至銀行辦理申請掛失補發存摺
    及更換印鑑之可能，尚難以此即逕認被告係與「劉清文」共同以刮中彩券等向人
    詐取財物；從而本件被告辯稱其並未與「劉清文」者共同詐欺等語尚可採信，本
    件自難僅以被告所有之銀行帳戶作為「劉清文」詐欺他人金錢之款項匯入之用，
    即認被告有共同詐欺之犯行；此外復查卷內亦無其他積極證據足認被告有何詐欺
    之犯行，依上開說明，自屬犯罪不能證明，應為無罪之諭知。
四、本件移送併辦部分（八十九年度偵字第一０二二七號）：檢察官認與本件起訴部
    分係屬連續犯關係，為裁判上一罪，應為起訴效力所及，惟查本件被告既經判決
    無罪，即與上開併辦部分無裁判上一罪之關係，自非起訴效力所及，本院無從一
    併審理，應退由檢官另行偵查，併此敘明。
據上論斷，應依刑事訴訟法第三百零一條第一項，判決如主文。
中    華    民    國    九十一    年        四      月        四        日
                                  臺灣高雄地方法院刑事庭
                                      法  官  林  俊  寬
右正本證明與原本無異。
如不服本判決，應於判決送達後十日內，向本院提出上訴狀。
                                      書記官  林  仕  興
中    華    民    國    九十一    年        四      月        四        日
